臺灣桃園地方法院民事簡易判決
111年度壢簡字第1324號
原      告  億豪管理顧問股份有限公司

法定代理人  王子德  
訴訟代理人  張文棟  


被      告  林清標  
            林燕靖  
            林燕惠  
            林燕嬌  
            林渝榛  
            林心嵐  
            林燕卿  

            鐘若亭  
            鐘智翔  
上列當事人間請求代位請求分割遺產事件，本院於民國111年10
月17日言詞辯論終結，判決如下：
    主    文
一、被告與被代位人林子祥就被繼承人林李秋雲所遺如附表一所
    示遺產，應按附表一分割方法欄所示方法分割。
二、訴訟費用新臺幣（下同）1,000元，由兩造依附表二訴訟費
    用負擔欄所示比例負擔。
    事實及理由
壹、程序事項
　　除林燕嬌外之被告經合法通知，均無正當理由未於言詞辯論
    期日到場，經核均無民事訴訟法第386條各款所列情形，爰
    依原告聲請，由其一造辯論而為判決。
貳、實體事項
一、原告主張
　　訴外人林子祥前積欠原告164,425元及其利息，原告並已取
    得臺灣桃園地方法院108年度司執字第23074號債權憑證。而
    訴外人林子祥及被告均取得被繼承人林李秋雲如附表一所示
    之遺產（下稱系爭遺產）。惟訴外人林子祥及被告均怠於行
    使分割系爭遺產之權利，系爭遺產迄今仍為訴外人林子祥與
    被告公同共有，致原告無法就訴外人林子祥之應繼分取償，
    爰依民法第242條、第1164條規定，代位訴外人林子祥請求
    分割系爭遺產等語。並聲明：被告及訴外人林子祥公同共有
    之系爭遺產應予變價分割，所得價金依附表二所示之應繼分
    比例分配。
二、被告答辯
（一）被告林燕嬌答辯
　　　其不同意全部變價分割，但可以分割訴外人林子祥的應有
      部分等語。並聲明：原告之訴駁回。
（二）其餘被告未於言詞辯論期日到場，亦未以書狀為任何聲明
      或陳述。
三、本院得心證之理由
（一）被繼承人林李秋雲之繼承人及各自應繼分為何？
    ⒈按民法第1138條規定：「遺產繼承人，除配偶外，依左列
      順序定之：一、直系血親卑親屬。」同法第1140條規定：
      「第1138條所定第一順序之繼承人，有於繼承開始前死亡
      或喪失繼承權者，由其直系血親卑親屬代位繼承其應繼分
      。」同法第1141條規定：「同一順序之繼承人有數人時，
      按人數平均繼承。但法律另有規定者，不在此限。」
    ⒉經查，被繼承人林李秋雲於民國104年6月23日死亡，其配
      偶為被告林清標，仍在世之子女則為被告林燕卿、林燕靖
      、林燕惠、林燕嬌、林渝榛及林心嵐。而被繼承人林李秋
      雲之長女林燕子早於被繼承人林李秋雲死亡，然訴外人林
      燕子死亡時有子女即訴外人林子祥、被告鍾智翔及鍾若亭
      ，是訴外人林燕子之應繼分即應由訴外人林子祥、被告鍾
      智翔及鍾若亭代位繼承等情，有繼承系統表及上述人之戶
      籍謄本及除戶謄本在卷可參（見本院卷第24至29頁）。
    ⒊是依上揭規定，被告林清標、林燕卿、林燕靖、林燕惠、
      林燕嬌、林渝榛及林心嵐為被繼承人林李秋雲之繼承人，
      應繼分為1/8。而訴外人林子祥、被告鍾智翔及鍾若亭為
      訴外人林燕子之代位繼承人，共同繼承訴外人林燕子之1/
      8應繼分，是訴外人林子祥、被告鍾智翔及鍾若亭之應繼
      分均應為1/24，即如附表二所示。
（二）被繼承人林李秋雲之遺產範圍為何？
　　　按民法第1184條第1項規定：「繼承人自繼承開始時，除
      本法另有規定外，承受被繼承人財產上之一切權利、義務
      。但權利、義務專屬於被繼承人本身者，不在此限。」經
      查，被繼承人林李秋雲死亡時有附表一所示財產，有遺產
      稅免稅證明書在卷可參（見本院卷第29頁反面），是此部
      分即屬被繼承人林李秋雲之應繼遺產。
（三）原告得代位訴外人林子祥請求分割遺產
　　⒈按民法第242條前段規定：「債務人怠於行使其權利時，債
      權人因保全債權，得以自己之名義，行使其權利。」同法
      第243條規定：「前條債權人之權利，非於債務人負遲延
      責任時，不得行使。但專為保存債務人權利之行為，不在
      此限。」同法第1151條規定：「繼承人有數人時，在分割
      遺產前，各繼承人對於遺產全部為公同共有。」同法第11
      64條規定：「繼承人得隨時請求分割遺產，但法律另有規
      定或契約另有訂定者，不在此限。」
　　⒉查本件訴外人訴外人林子祥積欠原告164,425元及其利息，
      業據原告提出本院108年度司執字第23074號債權憑證在卷
      可參（見本院卷第6、7頁）。且經原告執行訴外人林子祥
      之財產，均未獲清償，亦有前揭債權憑證可參。足認訴外
      人林子祥之責任財產，實不足以擔保其所有債務，已屬無
      資力。
　　⒊而被繼承人林李秋雲之系爭遺產，並無不能分割之情事，
      亦無不分割之約定，則原告主張訴外人林子祥怠於請求分
      割系爭遺產，致原告無從就訴外人林子祥繼承之系爭遺產
      取償，有代位訴外人林子祥訴請分割系爭遺產之必要，合
      於上開民法規定，洵屬有據。
（四）本件應依附表二所示比例分割為應有部分
　　⒈按法院裁判分割共有物，須斟酌各共有人之利害關係、使
      用情形、共有物之性質及價值、經濟效用，符合公平經濟
      原則，其分割方法始得謂為適當（最高法院90年度台上字
      第1607號裁判要旨可資參照）。
　　⒉本院審酌訴外人林子祥與被告現公同共有系爭遺產之性質
      、經濟效用及使用現況，如將系爭遺產按被代位人林子祥
      及被告之應繼分比例分割為分別共有，各共有人對於所分
      得之應有部分均得以自由單獨處分、設定負擔，對於被告
      及訴外人並無不利益情形，亦無礙於原告行使權利。是就
      系爭遺產，按各繼承人之應繼分分割為分別共有，應屬適
      當。
　　⒊原告雖主張採變價分割之方式分割，然原告代位被代位人
      林子祥提起本件訴訟之目的，僅為求得將被代位人林子祥
      之部分聲請強制執行，如採變價分割之方式，顯然將致被
      告喪失共有權之虞，侵害被告之權益，並不適當。是原告
      請求變價分割，並在被代位人林子祥變價分割所得價金範
      圍內代位受領，即屬無據。
四、綜上所述，原告依民法第242條、第1164條規定，代位被代
    位人林子祥請求分割如附表一所示被繼承人林李秋雲之遺產
    ，為有理由，並應按如附表一分割方法欄所示方式予以分割
    。
五、本件事證已臻明確，兩造其餘攻擊防禦方法及證據，經審酌
    與判決之結果不生影響，爰不一一論列，附此敘明。
六、訴訟費用負擔之依據：民事訴訟法第78條、80條之1。分割
    遺產本質上並無訟爭性，是訴外人林子祥與被告間本可互換
    地位，原告代位請求分割遺產雖於法有據，然兩造均因本件
    遺產分割而均蒙其利，是僅由被告負擔訴訟費用顯失公平，
    本院認為就原告勝訴部分之訴訟費用應按應繼分比例，即由
    原告按訴外人林子祥應繼分比例、被告各按其等應繼分比例
    負擔，爰判決如主文第3項所示。
中　　華　　民　　國　　111 　年　　11　　月　　11　　日
                    中壢簡易庭    法  官  周仕弘
上判決正本係照原本作成。
如不服本判決，應於判決送達後20日內向本庭（臺灣桃園地方法
院中壢簡易庭）提出上訴狀。（須附繕本）。
如委任律師提起上訴者，應一併繳納上訴審裁判費。
中　　華　　民　　國　　111 　年　　11　　月　　11　　日
                                  書記官  巫嘉芸
附表一
編號 財產名稱及種類 權利範圍 公告現值/ 　課稅現值 分割方法 1 桃園市○鎮區○○段000地號土地 全部 2,081,912元 由兩造及訴外人林子祥按附表二所示之應繼分比例分割為分別共有。　　　 2 桃園市○鎮區○○段00○號建物 全部 261,700元  

附表二
編號 繼承人 應繼分比例 訴訟費用負擔比例 1 林清標 1/8 1/8 2 林燕卿 1/8 1/8 3 林燕靖 1/8 1/8 4 林燕惠 1/8 1/8 5 林燕嬌 1/8 1/8 6 林渝榛 1/8 1/8 7 林心嵐 1/8 1/8 8 鍾智翔 1/24 1/24 9 鍾若亭 1/24 1/24 10 林子祥 1/24 1/24，由原告負擔